臺灣高雄地方法院刑事判決　　　　　 95年度交簡上字第301號
上　訴　人　臺灣高雄地方法院檢察署檢察官
上　訴　人
即　被　告　乙○○
上列上訴人因被告過失致死案件，不服臺灣高雄地方法院交通法
庭95年度交簡字第2633號中華民國95年10月23日第一審判決（聲
請簡易判決處刑案號：臺灣高雄地方法院檢察署95年度偵字第22
598 號），提起上訴，本院判決如下：
    主  文
原判決撤銷。
乙○○因過失致人於死，處有期徒刑陸月，如易科罰金，以銀元
參佰元即新臺幣玖佰元折算壹日。緩刑貳年。
    事  實
一、乙○○於民國94年12月31日上午，騎乘車牌號碼L26 ─528
    號重型機車，沿高雄縣大寮鄉高屏大橋由西往向東方向行駛
    ，嗣於同日上午11時50分許，行經高屏大橋東向16號燈桿處
    時，本應注意車前狀況，並隨時採取必要之安全措施，而當
    時天氣晴朗，日間自然光線，路面乾燥無缺陷，無障礙物，
    視距良好，客觀上並無不能注意之情事，竟疏未注意車前狀
    況，適甲○騎乘車牌號碼WCL ─487 號輕型機車，同向行駛
    在前，乙○○因閃煞不及，其所騎乘之機車右前車頭不慎撞
    及甲○所騎乘機車之左後方，甲○因而人車倒地，受有頭部
    外傷腦挫傷、臉部處擦裂傷、兩手挫擦傷、下背及臂部瘀腫
    等傷害，延至95年10月19日上午5 時30分許，由於交通事故
    致代謝性腦病變，併發尿道感染，最後因敗血症休克死亡。
    乙○○於肇事後，偵查機關未發覺前，向前往處理車禍員警
    坦承肇事，而願接受裁判。
二、案經甲○之妻丙○○訴由臺灣高雄地方法院檢察署檢察官聲
    請簡易判決處刑。
    理  由
一、本件被告乙○○所犯係死刑、無期徒刑、最輕本刑為3 年以
    上有期徒刑以外之罪，其於審判程序中就被訴事實為有罪之
    陳述，經本院告知簡式審判程序之旨，並聽取檢察官及被告
    之意見後，合議庭乃裁定改行簡式審判程序，合先敘明。又
    因改行簡式審判程序之故，本件並無刑事訴訟法第159 條第
    1 項規定之適用，合先說明。
二、上開事實，業據被告於本院審理中坦白承認（詳本院卷第86
    頁倒數第5 行以下）。並有道路交通事故調查報告表、道路
    交通事故現場圖、現場蒐證照片、診斷證明書、病歷資料、
    相驗屍體證明書及法務部法醫研究所95年度醫鑑字第2090號
    鑑定書附卷可憑（詳他字卷第6 頁至第9 頁、第19頁至第21
    頁、第31頁；相驗卷第19頁至第26頁；本院卷第38頁至第79
    頁）。再者，按汽車行駛時，駕駛人應注意車前狀況，並隨
    時採取必要之安全措施，道路交通安全規則第94條第3 項定
    有明文。被告既考領有重型機車駕駛執照，上開規定自應知
    悉甚詳，且亦為其應注意並能注意之義務，則其駕車行經肇
    事地點時，理應注意車前狀況，並隨時採取必要之安全措施
    ，而當時天候晴，日間有自然光線，無障礙物，視距良好（
    詳前開道路交通事故調查報告表），且依被告智識、能力，
    亦無不能注意之情事。詎其疏未注意前開規定，致發生車禍
    ，被告駕駛行為顯有過失，灼然至明。又被害人甲○確因本
    件車禍受有頭部外傷腦挫傷、臉部處擦裂傷、兩手挫擦傷、
    下背及臂部瘀腫等傷害，延至95年10月19日上午5 時30分許
    ，由於交通事故致代謝性腦病變，併發尿道感染，最後因敗
    血症休克死亡等情，業經臺灣高雄地方法院檢察署檢察官督
    同法醫師相驗明確，並有相驗筆錄、驗斷書及前開診斷證明
    書、鑑定書可參（詳相驗卷第7 頁至第8 頁、第12頁至第24
    頁），是被告過失犯行與被害人甲○死亡間，顯有相當因果
    關係。從而，本件事證明確，被告過失致死犯行，堪以認定
    。
三、核被告所為，係犯刑法第276 條第1 項之過失致死罪【聲請
    簡易判決處刑書認被告係犯過失傷害罪，容有誤會，惟檢察
    官已當庭變更聲請簡易判決處刑法條，故本院不另變更法條
    】。又被告於肇事後，偵查機關未發覺前，向前往處理車禍
    員警坦承肇事而願接受裁判，有本院辦理刑事案件電話紀錄
    查詢表附卷可參（詳原審卷第7 頁），堪認合乎自首之要件
    ，應依修正前刑法第62條前段之規定，減輕其刑【被告行為
    後，刑法及刑法施行法業於94年2 月2 日經總統以華總一義
    字第09400014901 號令修正公布，並於95年7 月1 日施行（
    下稱新刑法，修正前刑法下稱舊刑法），參酌最高法院95年
    5 月23日刑事庭第8 次會議決議，新刑法第2 條第1 項之規
    定，係規範行為後法律變更所生新舊法律比較適用之準據法
    ，於新刑法施行後，應適用新刑法第2 條第1 項之規定，為
    「從舊從輕」之比較。另於比較時應就罪刑有關之共犯、未
    遂犯、想像競合犯、牽連犯、連續犯、結合犯，以及累犯加
    重、自首減輕暨其他法定加減原因（如身分加減）與加減比
    例等一切情形，本於統一性及整體性原則，綜其全部罪刑之
    結果而為比較。本院審酌：(一)易科罰金部分：被告行為後，
    罰金罰鍰提高標準條例第2條 業已刪除，而刑法第41條第1
    項前段關於易科罰金之折算標準已由舊法之銀元100 元、20
    0 元、300 元修正為新臺幣1,000 元、2,000 元、3,000 元
    ，因屬科刑規範事項之變更，其折算標準為裁判時所應諭知
    ，自有就新舊法規定比較之必要，經比較新舊法結果，以被
    告行為時之舊法較為有利於被告。(二)罰金刑部分：被告行為
    後，刑法第33條第5 款業已修正施行；修正後刑法第33條第
    5 款規定「罰金：新臺幣1,000 元以上，以百元計算之。」
    ，與修正前刑法第33條第5 款規定「罰金：1 元以上。」不
    同。比較新舊法結果，以舊法較有利於行為人。(三)被告行為
    後，業已增訂刑法施行法第1 條之1 ，並規定：「中華民國
    94年1 月7 日刑法修正施行後，刑法分則編所定罰金之貨幣
    單位為新臺幣。94年1 月7 日刑法修正時，刑法分則編未修
    正之條文定有罰金者，自94年1 月7 日刑法修正施行後，就
    其所定數額提高為30倍。但72年6 月26日至94年1 月7 日新
    增或修正之條文，就其所定數額提高為3 倍」。是就現行刑
    法中，有關於罰金刑處罰之規定已有修正，惟經比較增訂之
    刑法施行法第1 條之1 與被告行為時之罰金罰鍰提高標準條
    例第1 條前段、現行法規所定貨幣單位折算新台幣條例第2
    條結果，二者規定適用之結果並無不同。(四)自首部分：舊法
    規定「減輕其刑」，新法規定「得減輕其刑」，舊法較為有
    利。從而，因本案涉及法律變更，且以舊刑法有利於被告，
    參諸前開最高法院決議意旨，依新刑法第2 條第1 項前段規
    定，自應適用最有利於被告之舊刑法，併此敘明】。
四、原審認被告罪證明確，予以論罪科刑，固非無見。惟被害人
    甲○於本件車禍發生後，原審判決前，已於95年10月19日上
    午5 時30分，由於交通事故致代謝性腦病變，併發尿道感染
    ，最後因敗血症休克死亡等情，業經本院認定如前，原審未
    審究被害人甲○死亡事實，認被告係犯過失傷害罪，容有違
    誤。檢察官認被告係犯過失致死罪而提起上訴，指摘原判決
    不當，為有理由；至被告以原審量刑過輕為由，提起上訴，
    則無理由，然原判決既有前開可議之處，自應由本院予以撤
    銷改判。爰審酌被告疏未注意前開規定，致被害人甲○受傷
    而死亡，行為實有可議之處，惟念其未曾受有期徒刑以上之
    刑之宣告，有臺灣高雄地方法院檢察署刑案資料查註紀錄表
    、臺灣高等法院被告前案紀錄表可參，並參以被告犯後坦承
    犯行，並與被害人甲○家屬達成和解，有調解書可稽（詳本
    院卷第31頁）；及被害人甲○家屬表示願意原諒被告等一切
    情狀，量處如主文所示之刑，並諭知易科罰金折算標準。末
    查：被告未曾受有期徒刑以上之宣告，有上開前案紀錄表在
    卷可稽，其因一時疏忽致罹本罪，且犯後已積極與被害人甲
    ○家屬達成和解，賠償其損失，諒其經此偵審程序，當知所
    警惕，應無再犯之虞，是本院認其所受之宣告刑，以暫不執
    行為適當，爰併諭知緩刑2 年，以啟自新【依最高法院95年
    度第8 次刑事庭會議決議意旨，應逕適用新法】。
據上論斷，應依刑事訴訟法第455 條之1 第1 項、第3 項、第36
9 條第1 項前段、第364 條、第299 條第1 項前段條，刑法第2
條第1 項前段、第276 條第1 項、修正前刑法第62條前段、修正
前刑法第41條第1 項前段、第74條第1 項第1 款，罰金罰鍰提高
標準條例第1 條前段、廢止前罰金罰鍰提高標準條例第2 條，現
行法規所定貨幣單位折算新台幣條例第2 條，判決如主文。
中　　華　　民　　國　　96　　年　　2 　　月　　13　　日
                  交通法庭    審判長法　官 陳明富
                                    法　官 陳宛榆
                                    法　官 方百正
以上正本證明與原本無異。
不得上訴。
中　　華　　民　　國　　96　　年　　2 　　月　　13　　日
　　　　　　　　　　　　　　　　　　書記官 郭素蓉
附錄本判決論罪科刑法條全文：
刑法第276條
因過失致人於死者，處2 年以下有期徒刑、拘役或2 千元以下罰
金。
從事業務之人，因業務上之過失犯前項之罪者，處5 年以下有期
徒刑或拘役，得併科3 千元以下罰金。
